【裁判字號】    95,訴,3342
【裁判日期】    951213
【裁判案由】    偽造文書等
【裁判全文】
臺灣板橋地方法院刑事判決              95年度訴字第3342號
公  訴  人  臺灣板橋地方法院檢察署檢察官
被      告  乙○○
                    （現另案在臺灣臺北監獄士林分監執行中
上列被告因偽造文書等案件，經檢察官提起公訴（95年度偵字第
21091 號），被告於準備程序中就被訴事實為有罪之陳述，經本
院合議庭裁定由受命法官獨任進行簡式審判程序，本院判決如下
：
    主  文
乙○○行使偽造私文書，足以生損害於他人，處有期徒刑柒月。
    事  實
一、犯罪事實：乙○○與甲○○○之子徐寶宏為男女朋友關係，
    竟意圖為自己不法之所有，於民國95年1 月26日中午12時許
    ，在臺北縣樹林市○○路111 巷18號甲○○○、徐寶宏住處
    ，趁甲○○○外出之際，竊取甲○○○所有之臺灣土地銀行
    樹林分行帳號000000000000號帳戶存摺1 本、印鑑章1 枚得
    手。復明知未經甲○○○同意或授權，猶基於行使偽造私文
    書及意圖為自己不法所有之犯意，於同日下午2 時50分許，
    前往臺灣土地銀行樹林分行（設臺北縣樹林市○○○街82號
    ），在存摺類取款憑條上填載支取帳號及支取金額新臺幣（
    下同）50萬元，並於原留印鑑欄內，以所竊得之印鑑章蓋用
    「甲○○○」之印文1 枚，表示甲○○○本人提領存款之旨
    ，以此方式偽造以甲○○○為取款人之臺灣土地銀行存摺類
    取款憑條之私文書，足以生損害於甲○○○本人。繼而將偽
    造之取款憑條連同前述竊得之存摺，持以交付該行服務人員
    辦理審核手續而為行使，致其陷於錯誤，認甲○○○本人為
    取款之意思表示，而交付現金50萬元。
二、案經甲○○○訴由臺北縣政府警察局樹林分局報請臺灣板橋
    地方法院檢察署檢察官偵查起訴。
    理  由
一、上揭事實，業據被告乙○○於警詢、檢察官訊問及本院審理
    時坦承不諱，核與被害人甲○○○於警詢時指訴之情節相符
    ，並有偽造之臺灣土地銀行存摺類取款憑條影本、土地銀行
    客戶往來交易明細查詢單各1 件及監視器翻拍照片2 幀附卷
    可資佐證，俱徵被告前揭不利於己之自白與事實相符。綜上
    ，本案事證明確，被告犯行堪予認定。
二、按94年2 月2 日修正公布，95年7 月1 日施行之刑法第2 條
    第1 項：「行為後法律有變更者，適用行為時之法律。但行
    為後之法律有利於行為人者，適用最有利於行為人之法律。
    」之規定，係規範行為後法律變更所生新舊法律比較適用之
    準據法，於新法施行後，應適用新法第2 條第1 項之規定，
    為「從舊從輕」之比較（最高法院95年第8 次刑事庭會議決
    議意旨參照）。被告行為後，刑法第33條第5 款關於罰金刑
    之規定業於94年2 月2 日修正公布，同法第55條關於牽連犯
    之規定則經刪除，刑法施行法亦於95年6 月14日修正增訂第
    1 條之1 ，並均自95年7 月1 日起施行。關於罰金刑，刑法
    分則編各罪所定罰金刑之貨幣單位原為銀元，修正前刑法第
    33條第5 款規定：「罰金：1 元（銀元）以上。」，而依罰
    金罰鍰提高標準條例規定，就72年6 月26日前修正之刑法部
    分條文罰金數額提高2 至10倍，其後修正者則不提高倍數，
    並依現行法規所定貨幣單位折算新臺幣條例規定，以銀元1
    元折算新臺幣3 元。修正後刑法第33條第5 款規定：「罰金
    ：新臺幣1000元以上，以百元計算之。」，刑法第33條第5
    款所定罰金貨幣單位經修正為新臺幣後，刑法分則各罪所定
    罰金刑之貨幣單位亦應配合修正為新臺幣，為使刑法分則編
    各罪所定罰金之最高數額與刑法修正前趨於一致，乃增訂刑
    法施行法第1 條之1 ：「中華民國94年1 月7 日刑法修正施
    行後，刑法分則編所定罰金之貨幣單位為新臺幣。94年1 月
    7 日刑法修正時，刑法分則編未修正之條文定有罰金者，自
    94年1 月7 日刑法修正施行後，就其所定數額提高為30倍。
    但72年6 月26日至94年1 月7 日新增或修正之條文，就其所
    定數額提高為3 倍。」。從而，刑法分則編各罪所定罰金刑
    之最高數額，於上開規定修正後並無不同，惟修正後刑法第
    33條第5 款所定罰金刑最低數額，較之修正前提高，自以修
    正前刑法第33條第5 款規定有利於被告。又修正後刑法第55
    條牽連犯之規定業經刪除，此雖非犯罪構成要件之變更，惟
    顯已影響行為人刑罰之法律效果，自屬法律變更，參酌最高
    法院95年第8 次刑事庭會議決議意旨，以適用修正前刑法第
    55條規定論以牽連犯，對被告較為有利。是經綜合比較新舊
    法結果，以修正前刑法規定有利於被告，應依刑法第2 條第
    1 項前段規定，一體適用修正前之刑法規定。
三、核被告所為，係犯刑法第320 條第1 項竊盜罪，同法第216
    條、第210 條行使偽造私文書罪及同法第339 條第1 項之詐
    欺取財罪。被告盜用印章之行為，為偽造私文書之階段行為
    ，而偽造私文書後復持以行使，其偽造之低度行為應為行使
    之高度行為所吸收，均不另論罪。被告所犯上開竊盜罪、行
    使偽造私文書罪、詐欺取財罪間，互有方法、結果之牽連關
    係，應依修正前刑法第55條規定，從一較重之行使偽造私文
    書罪處斷。爰審酌被告之素行、智識程度、犯罪之動機、目
    的、手段，及其竊取被害人存摺、盜用其印章，而以被害人
    名義詐領存款，金額高達50萬元，所肇損害、所獲利益甚鉅
    ，暨被告犯罪後之態度等一切情狀，量處如主文所示之刑，
    以資懲儆。
四、偽造之臺灣土地銀行存摺類取款憑條1 紙，業經被告行使交
    付臺灣土地銀行樹林分行行員收執，非屬被告所有之物，爰
    不予宣告沒收，附此敘明。
據上論斷，應依刑事訴訟法第273 條之1 第1 項、第299 條第1
項前段，刑法第2 條第1 項前段、第216 條、第210 條、第320
條第1 項、第339 條第1 項、修正前刑法第55條，罰金罰鍰提高
標準條例第1 條前段，判決如主文。
中    華    民    國    95    年    12    月    13    日
                        刑事第三庭法  官  廖怡貞
以上正本證明與原本無異。
如不服本判決，得自收受送達之翌日起10日內向本院提出上訴狀
，上訴於臺灣高等法院（須附繕本）。
                                  書記官  許志豪
中    華    民    國    95    年    12    月    14    日
附錄本案論罪科刑法條全文
中華民國刑法第210 條
(偽造變造私文書罪)
偽造、變造私文書，足以生損害於公眾或他人者，處5 年以下有
期徒刑。
中華民國刑法第216 條
(行使偽造變造或登載不實之文書罪)
行使第210 條至第214 條之文書者，依偽造、變造文書或登載不
實事項或使登載不實事項之規定處斷。
中華民國刑法第320條
（普通竊盜罪、竊佔罪）
意圖為自己或第三人不法之所有，而竊取他人之動產者，為竊盜
罪，處5 年以下有期徒刑、拘役或5 百元以下罰金。
意圖為自己或第三人不法之利益，而竊佔他人之不動產者，依前
項之規定處斷。
前二項之未遂犯罰之。
中華民國刑法第339 條
(普通詐欺罪)
意圖為自己或第三人不法之所有，以詐術使人將本人或第三人之
物交付者，處5 年以下有期徒刑、拘役或科或併科1 千元以下罰
金。
以前項方法得財產上不法之利益或使第三人得之者，亦同。
前二項之未遂犯罰之。


司法院資訊處製作；財團法人民間司法改革基金會備份。
